【裁判字號】    97,台上,5904
【裁判日期】    971120
【裁判案由】    違反毒品危害防制條例
【裁判全文】
最高法院刑事判決            九十七年度台上字第五九０四號
上  訴  人  甲○○
選任辯護人  朱立人律師
上列上訴人因違反毒品危害防制條例案件，不服台灣高等法院高
雄分院中華民國九十七年八月十九日第二審更審判決（九十七年
度上更(一)字第八七號，起訴案號：台灣高雄地方法院檢察署九十
六年度偵字第一六二四號），提起上訴，本院判決如下：
    主  文
原判決關於附表一編號４、５、６（即事實欄一、(四)、(五)、(六)）
）部分均撤銷，發回台灣高等法院高雄分院。
其他上訴駁回。
    理  由
一撤銷發回部分（即原判決附表一編號４、５、６部分）：
本件原判決維持第一審關於論處上訴人甲○○販賣第一級毒品，
累犯罪刑等三罪（即原判決附表一編號４、５、６）之判決，駁
回上訴人此部分在第二審之上訴；固非無見。
惟按刑事訴訟法上所謂認定犯罪事實之證據，係指足以認定被告
確有犯罪行為之積極證據而言，該項證據自須適合於被告犯罪事
實之認定，始得採為斷罪資料。稽之卷內資料，上訴人自警詢迄
原審審理中始終否認有販賣第一級毒品海洛因予證人吳進和、林
雅慧之犯行；證人吳進和、林雅慧於警詢及檢察官偵查時亦均未
曾供述有向上訴人購買第一級毒品海洛因；證人吳進和於第一審
審理時證稱：電話監聽譯文之對話內容係向上訴人購買壯陽藥，
證人林雅慧於第一審審理時證述：電話監聽譯文之對話內容係談
論簽牌或向上訴人買茶葉各等語。乃原判決於理由內逕引用證人
吳進和與上訴人之電話通聯監聽譯文「民國九十五年十月二十
五日九點二十分（吳進和0000000000－上訴人000
0000000）『吳：十五，我到時再打給你』、『上訴人：
嗯』，〔十五分鐘後〕九十五年十月二十五日九點四十三分（吳
進和0000000000－上訴人0000000000）『
吳：我到了』、『上訴人：嗯』。九十五年十一月一日十一點
五十六分（吳進和0000000000－上訴人000000
0000）『吳：阿飄（諧音），一啦』，〔七分鐘後九十五年
十一月一日十二點五分（吳進和0000000000－上訴人
0000000000）『吳：阿飄（諧音），一啦，我到啦』
、『上訴人：喔』」（見原判決正本第八頁）；上訴人與證人林
雅慧之電話通聯監聽譯文「九十五年十月三十日零點十三分（上
訴人0000000000－林雅慧0000000000）『
上訴人：到了沒』、『林：到路竹麥當勞了』、『上訴人：你不
要進來，打電話進來我拿出去就好了』、『林：好，一泡給我，
我拿八二給你』」（見原判決正本第十頁），資為認定上訴人有
販賣第一級毒品海洛因予證人吳進和、林雅慧之證據，尚嫌速斷
。上訴人上訴意旨指摘原判決此部分不當，非無理由，應認原判
決此部分仍有撤銷發回更審之原因。至原判決其他不另諭知無罪
部分，因公訴人認此部分與上開發回部分有集合犯實質上一罪之
關係，基於審判不可分原則，應併予發回，附此敘明。
二上訴駁回部分（即原判決附表一編號１、２、３部分）：
按刑事訴訟法第三百七十七條規定：上訴於第三審法院，非以判
決違背法令為理由不得為之；是提起第三審上訴，應以原判決違
背法令為理由，係屬法定要件。如果上訴理由書狀並未依據卷內
訴訟資料，具體指摘原判決不適用何種法則或如何適用不當，或
所指摘原判決違法情事，顯與法律規定得為第三審上訴理由之違
法情形不相適合時，均應認其上訴為違背法律上之程式，予以駁
回。上訴人上訴意旨略以：卷內查無尿液檢驗報告可資證明證人
鍾為科有施用第一級毒品海洛因之事實，亦未在其身上或住所查
扣任何毒品，亦即並無其他補強證據足資證明證人鍾為科有向上
訴人購買第一級毒品犯行，原判決徒以證人鍾為科與上訴人之電
話通聯監聽譯文資為認定上訴人販賣第一級毒品海洛因予證人鍾
為科之證明，其採證自屬違法等語。
惟查：本件原判決維持第一審關於論處上訴人販賣第一級毒品，
累犯罪刑等三罪（即原判決附表一編號１、２、３）之判決，駁
回上訴人此部分在第二審之上訴；係依憑(一)上訴人對於其於九十
五年十月八日、同年十月十四日、同年十月十六日有與證人鍾為
科完成買賣及0000000000號行動電話係伊所使用之事
實，供認不諱。(二)證人鍾為科於檢察官偵查及第一審法院分別證
稱：「我未曾施用甲基安非他命，而是自九十五年年初開始施用
海洛因，一直施用到同年十一月十四日入所勒戒為止，我於九十
五年十月間，係使用0000000000號行動電話對外聯絡
，該行動電話通聯監聽譯文所示之『軟的』，應為海洛因之代稱
。我曾使用該行動電話聯絡『標仔』買入海洛因二次以上。交易
的地點都在高雄縣岡山鎮路邊」、「我與上訴人認識十幾年了，
平日以行動電話相互聯絡並進行交易，且都相約在上訴人岡山住
處附近，由上訴人將我所買的東西交給我。通聯監聽譯文所示『
七五』、『七八』，分別是新台幣（下同）七千五百元、七千八
百元的意思，而九十五年十月十六日該次交易的標的也是『軟的
』」各等語。復有證人鍾為科0000000000號行動電話
與上訴人0000000000號行動電話九十五年十月八日，
同年十月十四日、同年月十六日電話通聯監聽譯文附卷可憑。(三)
上訴人每次賣出之海洛因價格最多不過九千元，且數量不多，顯
非大盤毒梟，危害社會較小，如量處法定最低度無期徒刑，仍嫌
過重，爰依刑法第五十九條規定減輕其刑。(四)扣案海洛因十二包
均含有海洛因成分（純度三一．三％，純質淨重二、四三公克）
及電子磅秤、白色塑膠分裝鏟均殘留微量海洛因成分，亦經法務
部調查局、高雄醫學大學附設中和紀念醫院鑑定屬實，有該局九
十六年一月二十七日調科壹字第０九六二三００七六九０號鑑定
書，該醫院九十六年六月五日第0000－000、0000－
000號檢驗報告附卷可憑。復有上開海洛因之包裝袋（即夾鏈
袋）十二只、供販賣毒品所用之電子磅秤一台、白色塑膠分裝鏟
一支、筆記本一本（內載證人鍾為科之行動電話號碼）、000
0000000號行動電話一支（內含ＳＩＭ卡一枚）及預備供
販賣毒品所用之空夾鏈袋一包扣案足稽，為其論罪科刑之基礎。
並說明(一)上訴人所辯：為警查扣之海洛因、電子磅秤、塑膠分裝
鏟係為施用毒品所用；伊與鍾為科係正當從事壯陽藥買賣，並非
交易海洛因云云，係屬卸責之詞，不足採信。(二)證人鍾為科嗣後
翻異前詞，改為有利於上訴人之證言，係屬附和上訴人之語，委
無足採等理由綦詳。又證人鍾為科於九十五年十一月十四日因施
用毒品入台灣高雄勒戒所施以觀察勒戒，於九十六年二月二日入
台灣屏東戒治所施以強制戒治，有台灣高等法院在監在押全國紀
錄表附卷可按，並經證人鍾為科於第一審法院供明在卷。上訴意
旨所指並無證據證明證人鍾為科有施用第一級毒品海洛因之事實
，顯與卷內資料不符，不得據為第三審上訴之適法理由。又原判
決係依憑上訴人自承有與證人鍾為科有上述三次買賣行為及證人
鍾為科證述曾向上訴人購買第一級毒品海洛因三次，時間如上開
電話通聯監聽譯文所載，資以認定上訴人曾販賣第一級毒品海洛
因予證人鍾為科三次，並非單採證人鍾為科與上訴人之電話通聯
監聽譯文。上訴意旨所稱原判決徒以證人鍾為科與上訴人之電話
通聯監聽譯文資為論處上訴人販賣第一級毒品罪刑之證明云云，
亦與卷內資料不符，殊非適法之第三審上訴理由。其餘上訴意旨
，係就原審取捨證據、認定事實職權之行使及原判決理由已說明
之事項，徒憑自己之說詞，重為事實之爭執，顯與法律規定得為
第三審上訴理由之違法情形不相適合。應認其此部分上訴違背法
律上之程式，予以駁回。
據上論結，應依刑事訴訟法第三百九十七條、第四百零一條、第
三百九十五條前段，判決如主文。
中    華    民    國  九十七  年   十一   月   二十   日
                      最高法院刑事第八庭
                          審判長法官  林  永  茂
                                法官  吳  昆  仁
                                法官  蘇  振  堂
                                法官  蕭  仰  歸
                                法官  林  立  華
      本件正本證明與原本無異
                                      書  記  官
中    華    民    國  九十七  年   十一   月  二十四  日
                                                      V


司法院資訊處製作；財團法人民間司法改革基金會備份。
